【裁判字號】    97,台非,371
【裁判日期】    970807
【裁判案由】    違反毒品危害防制條例
【裁判全文】
最高法院刑事判決              九十七年度台非字第三七一號
上  訴  人  最高法院檢察署檢察總長
被      告  甲○○
上列上訴人因被告違反毒品危害防制條例案件，對於台灣屏東地
方法院中華民國九十六年十一月三十日第一審確定判決（九十六
年度訴緝字第四０號，起訴案號：台灣屏東地方法院檢察署九十
五年度毒偵字第六一五號），認為違法，提起非常上訴，本院判
決如下：
    主  文
原判決關於違背法令之部分撤銷。
    理  由
非常上訴理由稱：「按判決不適用法則或適用不當者，為違背法
令，刑事訴訟法第三百七十八條定有明文。又中華民國九十六年
罪犯減刑條例於九十六年七月十六日施行，該條例第五條規定：
『本條例施行前，經通緝未於中華民國九十六年十二月三十一日
以前自動歸案接受偵查、審判或執行者，不得依本條例減刑』。
經查：被告甲○○於九十五年二月十六日施用第一級毒品，經檢
察官提起公訴，被告因傳喚未到，經台灣屏東地方法院於上開減
刑條例施行前之九十五年八月八日發布通緝，嗣被告於減刑條例
施行後之九十六年十一月七日經警緝獲歸案，此有台灣屏東地方
法院通緝書、高雄市政府警察局三民第二分局通緝案件移送書及
調查筆錄等在卷可稽，是被告之犯罪時間雖在九十六年四月二十
四日之前，惟其在該減刑條例施行前經通緝，但並未於該條例施
行後自動歸案接受審判，依上開減刑條例第五條之規定，自不得
予以減刑，原審未察，予以諭知減刑，自有判決適用法則不當之
違法。爰依刑事訴訟法第四百四十一條、第四百四十三條提起非
常上訴，以資糾正。」等語。
本院按判決不適用法則或適用不當者，為違背法令，刑事訴訟法
第三百七十八條定有明文。又中華民國九十六年罪犯減刑條例第
五條規定：「本條例施行前，經通緝而未於中華民國九十六年十
二月三十一日以前自動歸案接受偵查、審判或執行者，不得依本
條例減刑。」是審判中之被告若於上開減刑條例施行（即民國九
十六年七月十六日）前經通緝，而未於九十六年十二月三十一日
以前自動歸案接受審判者，即不得依該條例之規定予以減刑。原
判決以本件被告甲○○所犯施用第一級毒品罪之犯罪時間係在九
十六年四月二十四日以前，合於中華民國九十六年罪犯減刑條例
所定減刑條件，因而依該條例予以減刑（判處有期徒刑一年二月
，減為有期徒刑七月）。然查被告於原審審理中逃匿，經該法院
於九十五年八月八日以九五屏院惠刑慎緝字第二０一號發布通緝
，迨九十六年十一月七日始為警緝獲歸案等情，有該案通緝書、
高雄市政府警察局三民第二分局九十六年十一月七日高市警三二
分偵字第０九六００三０六九五號通緝案件移送書、解送人犯報
告書、調查筆錄附卷可稽。被告之犯罪時間雖在九十六年四月二
十四日之前，然其係在上開減刑條例施行前經通緝，並於施行後
迄九十六年十一月七日始被捕歸案，並非自動歸案接受審判，揆
諸前引說明，自不得依上開減刑條例減刑。原判決疏未注意及此
，仍予以減刑，顯有適用法則不當之違背法令。案經確定，非常
上訴意旨執以指摘，洵有理由，惟原判決尚非不利於被告，應僅
由本院將其關於違背法令之部分撤銷，以資糾正。
據上論結，應依刑事訴訟法第四百四十七條第一項第一款前段，
判決如主文。
中    華    民    國  九十七  年    八    月    七    日
                      最高法院刑事第十庭
                          審判長法官  邵  燕  玲
                                法官  李  伯  道
                                法官  孫  增  同
                                法官  吳      燦
                                法官  李  英  勇
      本件正本證明與原本無異
                                      書  記  官
中    華    民    國  九十七  年    八    月   十三   日
                                                      Ｑ


司法院資訊處製作；財團法人民間司法改革基金會備份。
